臺灣高等法院刑事裁定
109年度毒抗字第48號
抗  告  人  
即  被  告  張訓榮




上列抗告人因檢察官聲請施以強制戒治案件，不服臺灣宜蘭地方
法院中華民國109年2月14日109年度毒聲字第6號裁定（聲請案號
：臺灣宜蘭地方檢察署109年度聲戒字第1號、108年度毒偵字第6
69號），提起抗告，本院裁定如下：
    主  文
抗告駁回。
    理  由
一、原裁定略以：聲請人臺灣宜蘭地方檢察署檢察官以抗告人即
    被告張訓榮因施用第二級毒品案件，經該院以108年度毒聲
    字第42號裁定令入勒戒處所施以觀察、勒戒後，被評定為有
    繼續施用毒品之傾向，乃聲請裁定令抗告人入戒治處所施以
    強制戒治。經審核法務部○○○○○○○○附設勒戒處所之
　　有無繼續施用毒品傾向評估標準紀錄表、有無繼續施用毒品
    傾向證明書及抗告人之前案紀錄表等資料，認檢察官之聲請
    為有理由，爰依毒品危害防制條例第20條第2項後段規定，
    裁定令抗告人入戒治處所強制戒治，期間為6個月以上，至
    無繼續強制戒治之必要為止，但最長不得逾1年等語。
二、抗告意旨略以：其於民國108年5月11日遭查獲後，即遭羈押
    、執行及觀察勒戒，迄原審法院於109年2月14日為本件裁定
    時止，已深陷監所長達9個月，期間均未接觸任何毒品，何
    來有繼續施用毒品之傾向？原審遽採新店戒治所之不正確認
    定，而令其應入戒治處所強制戒治，自有未合。況其除此次
    遭查獲之施用第二級毒品情事外，並無施用第一、二級毒品
    之前科，而其先前所犯者，係販賣第一級毒品及持有第二、
    三級毒品，自不能憑其前案紀錄，即認其有繼續施用毒品之
    傾向，原裁定認檢察官聲請符合規定，亦嫌未洽等語。
三、本院之判斷：
  ㈠按觀察、勒戒後，檢察官依據勒戒處所之陳報，認受觀察、
    勒戒人有繼續施用毒品傾向者，應聲請法院裁定令入戒治處
    所強制戒治，其期間為6個月以上，至無繼續強制戒治之必
    要為止，但最長不得逾1年，毒品危害防制條例第20條第2項
    定有明文，亦即此處遇制度之目的，在於幫助施用毒品者戒
    除毒癮，消滅其再次施用毒品之危險性，且無例外規定。其
    次，關於受觀察勒戒人有無繼續施用毒品傾向之評估，依《
    有無繼續施用毒品傾向評估標準評分說明手冊》之規定，係
    由矯正處所及醫療人員依據其各項紀錄、資料及觀察勒戒期
    間之行為表現，加以評分，即以「前科紀錄與行為表現」、
    「臨床評估」及「社會穩定度」等三大項為評估指標，並合
    併計算分數，每一大項皆有靜態因子與動態因子，並先以靜
    態因子分數評分，靜態因子分數總分在60分（含）以上為「
    有繼續施用毒品傾向」；60分以下，與動態因子分數相加，
    如果總分在60分（含）以上，為「有繼續施用毒品傾向」。
    而就「前科紀錄與行為表現」方面，其靜態因子為毒品犯罪
    相關司法紀錄、首次毒品犯罪年齡、其他犯罪相關紀錄及入
    所時尿液毒品檢驗等項，動態因子為所內行為表現；「臨床
    評估」方面，靜態因子為物質使用行為，動態因子則由精神
    醫療團隊做綜合判斷；「社會穩定度」方面之靜態因子為工
    作及家庭等項，動態因子則由評估人員參考個案之所有相關
    資料做綜合判斷，有上開評分說明手冊在卷可參（見本院卷
    第33至41頁）。亦即對於受觀察勒戒人有無繼續施用毒品之
    傾向，係由矯正機關及醫療人員共同依具有一致性、普遍性
    、客觀性之評估標準，針對具體個案之臨床實務及相關事證
    等情為綜合判定，乃屬專業之判斷，倘其評估由形式上觀察
    ，並無違反評估標準，亦無擅斷或濫權等明顯不當之處，法
    院即應予尊重。
  ㈡抗告人因施用第二級毒品甲基安非他命，經依臺灣宜蘭地方
    法院108年度毒聲字第42號裁定令入法務部○○○○○○○○附設勒
    戒處所施以觀察、勒戒後，經該所評估抗告人在靜態因子及
    動態因子之分數各為59分與5分，合計為64分，總分超過60
    分，因此評定為有繼續施用毒品之傾向，此有法務部○○○○○○
    ○○109年1月31日新戒所衛字第10907001910號函暨所附有無
    繼續施用毒品傾向證明書及評估標準紀錄表各1份附卷可稽
    （見108年度毒偵字第669號卷第65至第67頁）。經核其各項
    因子之給分，與卷內抗告人之前科紀錄資料、觀察勒戒期間
    之臨床評估、社會穩定度以及評估標準所訂之給分標準相符
    ，且分數相加亦無錯誤，難認有何擅斷或濫權等違誤不當之
    處，法院自當尊重其行政職權之行使及專業之判斷。況如上
    所述，對於受觀察勒戒人之評估有無繼續施用毒品之傾向，
    並非僅以其先前與毒品相關之犯罪前科為唯一標準，而係綜
    合前揭各項指標為評估，抗告人既經矯正機關及醫療人員之
    專業評估認仍有繼續施用毒品之傾向，顯見其仍具毒品依賴
    性。是其執前詞謂在監所長達9個月、已無施用毒品之傾向
    ，及評估標準以其毒品前科即認其有繼續施用傾向，而指摘
    原裁定不當云云，僅屬其個人主張，欠缺專業上之依據，且
    係不明評估標準所憑之各項指標所致，核
　　無可採。
四、綜上所述，原審以檢察官之聲請為允當，而依毒品危害防制
    條例第20條第2項後段規定，裁定令抗告人入戒治處所強制
    戒治，經核其認事用法並無違誤。抗告人之抗告為無理由，
    應予駁回。
據上論斷，依刑事訴訟法第412條，裁定如主文。 
中　　華　　民　　國　 109　　年　　3 　　月　　27　　日
                刑事第二十二庭  審判長法  官  洪于智
                                      法  官  汪怡君
                                      法  官  陳銘壎
以上正本證明與原本無異。
不得再抗告。 
                                      書記官  吳思葦
中　　華　　民　　國　 109　　年　　3 　　月　　27　　日